最高法院刑事判決                              八十六年度台上字第五○七八號
    上  訴  人  乙○○  男
                甲○○  男
                丁○○  男
                丙○○  男
    共      同
    選任辯護人  張家聲律師
右上訴人等因走私案件，不服台灣高等法院中華民國八十五年十月三日第二審更審判
決（八十五年度上更(一)字第七五六號，起訴案號：台灣宜蘭地方法院檢察署八十三年
度偵字第二七四一、二八一五號），提起上訴，本院判決如左：
    主  文
原判決撤銷，發回台灣高等法院。
    理  由
本件原判決認定上訴人乙○○係宜蘭縣頭城鎮大溪漁港籍「再成興十六號」漁船船長
，上訴人甲○○、丁○○、丙○○係該船船員，四人基於共同犯意之聯絡，於民國八
十三年十月二日凌晨一時三十分許，向宜蘭縣警察局礁溪分局新港漁港派出所報關出
港，同日凌晨四時許，在台北縣貢寮鄉三貂角外海十三、四海浬處非我國領海之海面
（公海），自不詳之船隻接駁該船走私總額依緝獲時之海關完稅價格計算逾新台幣（
下同）十萬元之六十箱又三十七條之未稅洋菸，其中ＭＩＬＤＳＥＶＥＮ牌香菸二萬
九千八百七十包、ＭＩ－ＮＥ牌香菸五百包，依八十三年十月二日之海關關稅完稅價
格，每包均為十一元八角六分計算，共計三十六萬零一百八十八元，並將之藏於該漁
船之前後船艙內，私運進入國境。同日下午二時三十分許，在三貂角外海一‧八海浬
處，被警查獲，並扣得上開香菸等情。因而撤銷第一審之判決，改判論處乙○○、甲
○○、丁○○、丙○○共同私運管制物品進口逾公告數額各罪刑（甲○○、丁○○、
丙○○均緩刑三年），固非無見。
惟按當事人聲請調查之證據，如與本案之待證事實無關緊要者，事實審法院固可以裁
定駁回，無庸為無益之調查，若於證明事實確有重要關係，而又非不易調查或不能調
查者，則為明瞭案情起見，自應盡職權能事，踐行調查之程序，否則縱經原法院以裁
定駁回其聲請，仍係審判期日應行調查之證據未予調查，其判決即難謂非違法。本件
上訴人等主張依檢察官於八十三年十月五日勘驗上述扣案洋菸結果，約有八成皆浸泡
海水，有勘驗筆錄附卷可稽（見偵字第二七四一號卷第二十頁、第二十一頁），並經
證人即台灣省菸酒公賣局宜蘭分局辦事員林文基證明無訛（見同上卷第二十二頁），
是該泡水香菸自無價值可言，課稅稅基為零，尤應從完稅價格之數額中扣除，同時請
求向財政部關稅總局函詢進口已浸泡海水之無價值洋煙是否需核課稅金或公賣利益，
以明真相云云（見上更(一)字第七五六號卷第七十頁、第七十一頁），上述辯解，是否
成立，攸關上訴人等之犯罪，原審竟未加調查，調查之能事，容有未盡。次查檢察官
履勘現場，其勘驗筆錄載明：「香煙原封紙箱有水漬皺紋，經拆解情形亦同，經詢林
文基稱扣案香煙約八成都浸泡海水」等語，足證扣案洋煙八成以上，均為海水浸透，
然原判決竟謂：「……惟參據其零星條裝香菸外包均覆有透明塑膠紙保護以觀，受潮
紙箱幾不致減損內包香菸價值」云云，核與卷存證據資料不符，實情如何，應予究明
。又科刑之判決書所記載之犯罪事實，為論罪科刑適用法律之基礎，故必須詳加認定
，明確記載，始足為適用法律之依據。本件原判決事實欄竟泛載：「……自不詳之船
隻接駁該船走私總額依緝獲時之完稅價格計三十六萬零一百八十八元之洋菸，私運進
入國境」云云，然對於上訴人等究係受僱而運輸﹖抑係向不詳之船隻上之人購買洋菸
而輸入﹖事涉事實之確定，及與該走私船隻上之不詳姓名人，有無共犯之適用，原審
未詳加調查，明白審認，併有可議。上訴意旨，指摘原判決不當，尚非全無理由，應
認仍有撤銷發回更審之原因。
據上論結，應依刑事訴訟法第三百九十七條、第四百零一條，判決如主文。
中      華      民      國    八十六    年      八      月    二十七    日
                              最高法院刑事第三庭
                                  審判長法官  蔡  詩  文
                                        法官  張  吉  賓
                                        法官  莊  登  照
                                        法官  洪  明  輝
                                        法官  蔡  清  遊
      右正本證明與原本無異
                                              書  記  官
中      華      民      國    八十六    年      九      月      三      日
                                                                      Ａ
